【裁判字號】    99,交聲,802
【裁判日期】    990617
【裁判案由】    違反道路交通管理處罰條例聲明異議
【裁判全文】
臺灣臺北地方法院交通事件裁定         99年度交聲字第802號
原處分機關  臺北市交通事件裁決所
異  議  人
即受處分人  甲○○
上列異議人即受處分人因違反道路交通管理處罰條例案件，對於
臺北市交通事件裁決所於中華民國99年5 月21日所為之北市裁罰
字第裁22-A00000000號處分（原舉發通知單案號：北市警交大字
第A00000000 號）聲明異議，本院裁定如下：
    主  文
異議駁回。
    理  由
一、原處分意旨略以：異議人即受處分人甲○○於民國99年4 月
    3 日下午3 時34分許，駕駛車牌號碼6773-VM 號自用一般小
    客車，在臺北市○○路○ 段53號前之快車道上，因有「限速
    50公里，經測時速61公里，超速11公里未滿20公里」之違規
    ，為原舉發單位即臺北市政府警察局中正一分局交通分隊員
    警製單舉發。嗣異議人未於應到案日期前提出申訴或到案聽
    候裁決，原處分機關乃依道路交通管理處罰條例第40條、第
    63條第1 項第3 款（裁決書漏引第3 款）規定，裁處異議人
    罰鍰新臺幣（下同）1,600 元，並記違規點數1 點。
二、聲明異議意旨略以：本案違規路段在台北市○○路○ 段53號
    前之照相機儀器設置前方85公尺處（中華路、衡陽路口北）
    雖設有警示牌之標示，但已違反道路交通管理處罰條例第7
    條之2 第3 項所規定之於一般道路須至少於100 公尺處設置
    明顯之標示。再者於該採證地點（照相機儀器設置處）前方
    190 公尺處，雖亦設有警示牌，但該牌示設置在公車專用道
    側之公車站旁，亦遭進站之公車所阻，顯非明顯之設置；且
    若係由衡陽路東向西行駛右轉進入中華路之車輛，亦無法查
    見該190 公尺處之警示牌，故應屬無效之警示牌，因此對該
    裁決不服，爰聲明異議等語。
三、按行車速度，依速限標誌或標線之規定，無速限標誌或標線
    者，行車時速不得超過50公里，道路交通安全規則第93條第
    1 項第1 款定有明文。次按汽車駕駛人，行車速度，超過規
    定之最高時速，或低於規定之最低時速，除有第43條第1 項
    第2款 情形外，處新臺幣1,200 元以上2,400 元以下罰鍰；
    汽車駕駛人有前開規定之情形者，並予記違規點數1 點，道
    路交通管理處罰條例第40條、第63條第1 項第1 款亦分別定
    有明文。
四、經查：
  (一)本件異議人確有於前揭時間，駕駛上開車輛沿中華路由南往
    北行駛，行經限速50公里路段，為雷達測速儀測得以時速61
    公里之速度超速行駛，超過該路段速限11公里，經原舉發單
    位臺北市政府警察局中正一分局交通隊依法舉發等事實，有
    採證照片彩色影本1 張、原舉發通知單在卷可證，且為異議
    人所不爭執；又本件係依據經濟部標準局於98年12月18日檢
    定合格、有效期限至99年12月31日之雷達測速儀（廠牌：TR
    AFFIPAX ，主機型號：Speedophot、天線型號：590-100 ）
    採證舉發一節，有現場警告標示照片2 張、雷達測速儀檢定
    合格證書影本1 紙在卷可稽，是異議人駕車行經上開路段，
    有超速未滿20公里之違規事實，應堪認定。
  (二)又汽車駕駛人行車速度超過規定之最高速限，經採用固定或
    非固定式科學儀器取得證據資料證明者，於一般速道路須至
    少於100 公尺前，明顯標示之，道路交通管理處罰條例第7
    條之2 第3 項定有明文。經查，於上開雷達測速器設置地點
    前方85公尺（即中華路、衡陽路、成都路口）及前方190 公
    尺（即中華路1 段59號）等處之快、慢車道分隔島處，均設
    有「常有測速照相」告示牌及「速限時速50公里」之標誌一
    情，有現場照片2 張在卷可稽，是本件舉發路段測速儀器採
    證地點前方測速照相告示牌相距達100 公尺以上，符合道路
    交通管理處罰條例第7 條之2 第3 項規定，應甚明確。至於
    異議人雖以上情置辯，然而上開距離測速器85公尺告示牌係
    裝設於中華路及衡陽路口北側之快、慢車道分隔島上，上開
    距測速器190 公尺之告示牌則設置於分隔島上之接近公車車
    站入口處，且經檢視上開舉發照片及告示牌前方之街景照片
    ，均可見無論從中華路快車道、慢車道方向往上開告示牌方
    向望去，上開告示牌均清晰可辨，並無異議人所稱告示牌會
    遭車輛擋住之情形，則異議人所辯自不足採信。
  (三)此外，上開道路交通管理處罰條例第7 條之2 第3 項規定之
    立法用意，不外表明科處違規人行政裁罰之終極目的乃在敦
    促駕駛人依行車速限駕駛，是以科學儀器採證，應由主管機
    關在明顯處告示，用以提醒駕駛人依道路限速行駛，以期在
    駕駛人避免受罰之心理下，達到依行車速限駕駛進而維護行
    車安全之最大效益，並避免超速之駕駛人為規避處罰突然減
    速而造成危險，尚非謂如有違反，駕駛人超速行駛之違規行
    為即應不罰，是主管機關有無在舉發地點100 公尺前設置明
    顯警告標示告知駕駛人，與駕駛人之超速違規行為是否應處
    罰，係屬二事，除行駛路段有速限標示不清等情形造成駕駛
    人混淆誤認外，尚不得據此解免罰則，本件上開路段之速限
    及測速告示牌均立於駕駛人清楚可辨識之位置，已如前述，
    異議人本應隨時注意之速限，採取必要之安全措施，其違規
    事實既已明確，則其前開辯解，實不足採取。
五、綜上所述，異議人所有之前揭車號車輛，於上開時、地，確
    有「行車速度超過規定之最高時速未滿20公里」之違規屬實
    ，且違規地點亦無違誤，異議人猶執前詞，指摘舉發有誤，
    並無理由。是原處分機關據此裁處異議人罰鍰1,600 元，並
    記違規點數1 點，於法尚無不合，應予維持。本件異議，為
    無理由，應予駁回。
六、據上論斷，應依道路交通案件處理辦法第19條，裁定如主文
    。
中    華    民    國     99     年    6   月    17    日
                        交通法庭  法  官  陳思帆
上正本證明與原本無異。
如不服本裁定，應於裁定送達後5日內向本院提出抗告狀。
                                  書記官  林素霜
中    華    民    國    99    年    6     月    17    日

司法院資訊處製作；財團法人民間司法改革基金會備份。
